【裁判字號】    98,交聲,3309
【裁判日期】    981231
【裁判案由】    違反道路交通管理處罰條例聲明異議
【裁判全文】
臺灣桃園地方法院刑事交通事件裁定    98年度交聲字第3309號
原處分機關  交通部公路總局新竹區監理所中壢監理站
異  議  人
即受處分人  甲○○
上列異議人即受處分人因違反道路交通管理處罰條例案件，對於
交通部公路總局新竹區監理所中壢監理站民國98年11月06日壢監
裁字第裁53-ZFB067035號、壢監裁字第裁53-ZFB066978號違反道
路交通管理事件裁決書所為之處分（原舉發通知單案號：內政部
警政署國道公路警察局公警局交字第ZFB067035 號、公警局交字
第ZFB066978號）聲明異議，本院裁定如下：
    主  文
異議均駁回。
    理  由
一、聲明異議意旨略以：異議人即受處分人（下稱異議人）甲○
    ○分別於民國98年8 月1 日上午6 時10分、同年月6 日上午
    5 時44分許，駕駛車牌號碼1995-MN 號自用小客車，行經國
    道三號南下64.2公里前，於速限110 公里路段，分別經雷達
    測定行速為121 公里，均經警檢具採證照片逕行舉發並經監
    理站各裁處新臺幣（下同）3,000 元，並各記違規點數1 點
    。惟異議人開車一向遵守交通規則，且無任何違規紀錄，而
    本次行車，乃係因各大新聞媒體、網路資料皆一再告訴民眾
    超速之寬限為10% ，即若速限為70公里，若時速不超出77公
    里即不會被取締，而後雖法規將寬限改為速限上加10公里，
    然異議人不曾得知此訊息，是仍依過往認知行車，即不超出
    速限10%便無庸處罰。爰聲明異議，請求撤銷原處分云云。
二、原處分意旨略以：異議人於上揭時間，駕駛車牌號碼1995-M
    N 號自用小客車，行經國道三號南下64.2公里前，因違反速
    限，經內政部警政署公路警察局（下稱公路警察局）第六警
    察隊警員以「速限11 0公里，經雷達（射）測定行速為121
    公里，超速11公里」之違反交通道路管理事件，而檢具採證
    照片並逕行掣單舉發，此有該局公警局交字第ZFB067035 號
    、第ZFB066978 號舉發違反道路交通管理事件通知單（下稱
    舉發通知單）在卷可稽。嗣原處分機關據以裁決，分別以異
    議人違反道路交通管理處罰條例第33條第1 項第1 款之規定
    ，各裁處3,000 元，並均依同條例第63條記違規點數1 點，
    此亦有交通部公路總局新竹區監理所中壢監理站壢監裁字第
    裁53-ZFB067035號、第裁53-ZFB066978號違反道路交通管理
    事件裁決書（下稱裁決書）附卷可據。
三、按汽車行駛於高速公路、快速公路或設站管制之道路，不遵
    使用限制、禁止、行車管制及管理事項之管制規則而有行車
    速度超過規定之最高速限或低於規定之最低速限行為者，處
    汽車駕駛人新臺幣3,000 元以上6,000 元以下罰鍰，並記違
    規點數1 點，道路交通管理處罰條例第33條第1 項第1 款、
    第63條第1 項第1 款分別定有明文。
四、經查：
  (一)本件異議人甲○○分別於上揭時間，因駕駛車牌號碼1995-M
    N 號自用小客車，行經國道3 號公路南向路段64.2公里處，
    為警以雷達測速器測得行速公里，限速110 公里，超速11公
    里而攔停舉發之事實，有公路警察局98年9 月21日公警局交
    字第ZFB067035 號、第ZFB066978 號舉發通知單及交通部公
    路總局新竹區監理所中壢監理站98年11月6 日壢監裁字第裁
    53-ZFB067035號、第53-ZFB066978號所為之裁決書各乙紙存
    卷可稽，復經公路警察局第六警察隊查證無誤，有該局98年
    10月30日公警六交字第0980671497號函存卷可據。
  (二)訊據異議人固不否認分別於上揭時、地，駕駛車牌號碼1995
    -MN 號自用小客車，且當時車速業已超過該路段最高速限，
    為警舉發之事實，惟辯稱︰行車速度超過最高速限不受處罰
    之寬限值，早期大家認知是10% ，且其詢問交通部人員，亦
    稱容許10% ，事後其於網路上查獲資料得悉真正寬限值並非
    10公里，而是3 公里。本件遭罰係因認知有誤云云。然查，
    證人即舉發本件違規事件之公路警察局第六警察隊龍潭分隊
    警員乙○○於本院訊問時具結證稱：本件係依固定式雷達測
    試照相儀器採證，該儀器係利用雷達雷射波反射原理來監測
    行車的速度，當雷達偵測有超速情形方啟動照相機。在異議
    人違規地點前約63.8公里處設有「前有測速照相」之告示牌
    ，距離照相儀器設置地點有300 公尺以上。異議人所述之10
    % 超速容許值一情，非謂可超速達10% ，僅係執行技巧放寬
    到10公里而非10% 。如果當場舉發超速未逾10公里，即可以
    勸導代替舉發方式處理，且放寬10公里是避免儀器的誤差數
    據，才放寬用勸導方式，以避免造成民眾反感或爭執，此情
    形若未勸導逕予舉發亦合法，倘超速10公里以上則會舉發，
    本件異議人違規地點最高限速是110 公里等語明確（參本院
    98年12月21日訊問筆錄第2 頁至第4 頁），並據其當庭提出
    現場照片及檢定合格證書等件為憑。此外，並有公路警察局
    第六警察隊98年12月8 日公警六交字第0980671839號函檢送
    之採證照片2 張附卷可稽。佐以本件舉發異議人所駕駛之上
    開自用小客車超速之違規事件所使用之雷達測速儀，廠牌、
    型號、器號，詳如檢定合格證書，該儀器業經經濟部標準檢
    驗局檢定合格，其準確性毋庸置疑；復參酌該檢定合格證書
    所載之內容，本件舉發地點所使用之雷達測速儀器，分別係
    13.450GHz （Ku-Band ）照相式規格，GATSOMETER廠牌之雷
    達測速儀，型號為主機：MRC 、天線：MRC ，器號為主機：
    1270、天線：1270，檢定合格單號碼為MOGA0000000A，MOGA
    0000000B，於97年11月18日檢定合格，有效期限至98年11月
    30日；13.450GHz （Ku-Band ）照相式規格，GATSOMETER廠
    牌之雷達測速儀，型號為主機：MRC 、天線：MRC ，器號為
    主機：1220、天線：1220，檢定合格單號碼為MOGA0000000A
    ，MOGA0000000B，於97年11月18日檢定合格，有效期限至98
    年11月30日等情，此有該局97年11月19日MO0000000 號、MO
    0000000 號雷達測速儀檢定合格證書各1 紙在卷足憑。足認
    該雷達測速儀器運作各項功能正常，且於測得異議人所有之
    上開車輛超速行駛之日，該雷射測速儀尚在檢驗合格有效期
    限內，是異議人確分別有於上開時、地，駕駛其所有之自用
    小客車，經雷達測速儀測得車速均為121 公里/ 小時（超速
    11公里）超速行駛之違規事實，堪以認定。
  (三)又行為人有駕駛汽車行車速度超過規定之最高時速未逾10公
    里情形，而未嚴重危害交通安全、秩序或發生交通事故，且
    情節輕微，以不舉發為適當者，交通勤務警察或依法令執行
    交通稽查任務人員「得」對其施以勸導，免予舉發，違反道
    路交通管理事件統一裁罰基準及處理細則第12條第1 項第11
    款固有明文。其立法目的，旨在避免機器操作誤差（包含測
    速照相機器本身之誤差、操作人員使用之誤差、超速車輛儀
    表板顯示之誤差等），於超速情節未嚴重危害交通安全等情
    形下，賦予交通警察得實施勸導代替舉發之行政裁量權，以
    杜爭議，若無上開情形，違規人尚不得據此作為免罰之依據
    。異議人雖以最高速限未超過10% 者，於本件違規路段限速
    110 公里之情形，即未超速10公里，符合規定，應為不罰云
    云置辯。惟道路交通管理處罰條例有關汽車駕駛人駕車違規
    超速之相關處罰規定中，並無「行車速度超過規定之最高時
    速未逾10公里即應免予處罰」之明文；又上開違反道路交通
    管理事件統一裁罰基準及處理細則第12條第1 項第11款之規
    定，係賦予交通勤務警察於汽車駕駛人行車速度超過規定之
    最高時速未逾10公里時，得採行實施勸導代替超速違規舉發
    之行政裁量權，尚非異議人所得主張；則縱認本件雷達測速
    照相儀器或有±2 或3 公里之誤差，異議人2 次違規之行駛
    速度分別為121 公里/ 小時，均已超速11公里，異議人亦無
    證據證明測速儀器有任何操作誤差之處，故異議人並無主張
    10公里寬限值之餘地，且本件交通勤務警察考量雷達測速照
    相儀器已檢驗合格，異議人係於高速公路上超速行駛危害交
    通情節非屬輕微，認仍以舉發為適當，應無何不當之處。至
    異議人雖辯稱測速照相之標示牌設置不當，有誤導之嫌，惟
    自證人提出之照片觀之，縱有電線桿立於測速照相標示牌前
    方，仍可清楚看見標示牌上「前有測速照相」等字樣，而該
    告示牌係用以提醒用路人前方路段有超速違規行為之採證行
    為，並無誤導之虞，況且異議人如認該交通標誌有設置不當
    ，須循行政管道予以建議改善，究不能因其主觀上認為有何
    違法或不當之處，即可據以執為免責之事由。是異議人前開
    辯詞，均非可採。
五、綜上所述，異議人駕駛上開車輛確於上揭時、地，分別經警
    設置之雷達測速自動照相儀器照相採證行車速度為時速121
    公里，超過最高速限時速之110 公里已有11公里，原處分機
    關依道路交通管理處罰條例第33條第1 項第1 款及違反道路
    交通管理事件統一裁罰基準表規定，各處罰異議人罰鍰3,00
    0 元並均依同上條例第63條第1 項第1 款規定記違規點數1
    點，核無違誤，本件異議人之異議為無理由，自均應將其異
    議駁回。
據上論斷，應依道路交通管理處罰條例第87條第2 項、道路交通
案件處理辦法第19條，裁定如主文。
中    華    民    國    98    年    12    月    31    日
                    交通法庭    法  官  呂美玲
以上正本證明與原本無異。
如不服本裁定，應於裁定送達後5 日內向本院提出抗告狀。
                                書記官  李玉華
中    華    民    國    99    年    1     月    5     日

司法院資訊處製作；財團法人民間司法改革基金會備份。
